【裁判字號】    90,判,2068
【裁判日期】    901108
【裁判案由】    虛報進口貨物
【裁判全文】
最  高  行  政  法  院  判  決                    九十年度判字第二○六八號
    原      告  健晟實業股份有限公司
    代  表  人  甲○○
    訴訟代理人  呂建興
    被      告  財政部高雄關稅局
    代  表  人  鍾火成
右當事人間因虛報進口貨物事件，原告不服財政部中華民國八十九年三月十五日台財
訴字第○八九一三五二七五五號再訴願決定，提起行政訴訟。本院判決如左︰
    主  文
原告之訴駁回。
訴訟費用由原告負擔。
    事  實
緣原告於民國（以下同）八十八年三月十五日委由百立報關股份有限公司向被告所屬
中興分局報運自越南胡志明市進口越南產花崗石板（GRANITE STONE 60X60X1. 6CM）
乙批計肆櫃（報單號碼：ＢＥ＼八八＼Ｕ六四八＼○八○三號），經電腦抽中屬Ｃ３
（應審應驗）報單。嗣經該局派員查驗後，以來貨起運口岸為東亞地區，乃參據「查
驗認定進口大陸物品產地參考事項」二、（六）暨「進口貨品原產地認定標準」第五
條規定，檢送貨樣、外包裝相片及原告提供之原產地證明書、報單、貨櫃動態表等文
件資料，函請財政部關稅總局會商認定原產地。嗣據該總局鑑復：「原產地為中國大
陸」，又因花崗石板係非屬經經濟部公告准許間接輸入大陸物品，被告遂認原告顯有
虛報進口貨物產地，涉及逃避管制之違法行為，惟涉案貨物業經該局准由原告押款先
行提領，已無貨物可供沒入，乃依照海關緝私條例第三十七條第三項轉據同條例第三
十六條第一項規定，科處原告涉案貨物貨價二倍之罰鍰計新台幣（下同）一、四四九
、二七六元，並依同條例第四十四條規定追徵所漏進口稅款計五七、五五二元。原告
不服，聲明異議未獲變更，提起訴願、再訴願遞遭駁回，遂向本院提起行政訴訟。茲
摘敘兩造訴辯意旨如次：
原告起訴意旨略謂：一、查原處分並無記載或檢附有關刊載大陸盛產花崗石之產地或
圖片等相關資料，草率以未曾於越南見過，藉以推斷原產地為大陸福建，又大陸緊鄰
越南，大陸出產之花崗石板與越南所產之花崗石板其質相近，何以區分其地域別，決
定書亦未詳加剖陳，其決定無所依附，至為明顯。二、本案原告提供之原產地證明書
、報單、貨櫃動態表等文件資料，為國際貿易中之往來正式文件，在在證明該批花崗
石板原產自越南地區，若有貿易糾紛，其為訴訟之重要標的，被告不採信此文件，而
逕以所謂學者專家之認定為標準，實有違法理及國際貿易事務。三、現今國際貿易漸
趨多元化、自由化，因兩岸貿易多所規範，故大陸農礦產經由第三國加工製造再間接
輸入至台灣之情事者所在多有，被告知之甚明，原告提原產地證明書等國際貿易往來
正式文件，證明進口之花崗石板確係由越南生產、製造，被告應再查明事實原委，釐
清國際貿易趨勢、潮流，再下定奪，執為本案係直接進口大陸物品之論據，尚難昭折
服，原決定亦屬無可堅持，理應撤銷。四、依據鈞院八十八年十月十四日八十八年度
判字第三五七九號判決，撤銷松鈺貿易股份有限公司再訴願決定、訴願決定及原處分
之判例，顯見學者專家鑑定結果欲達百分之百無誤，實有所難，加以採信原告事實陳
述，以免進口人遭受不利益。綜上所陳，再訴願決定、訴願決定及原處分均未查明事
實，顯有違誤，自難令原告甘服，為此狀請鈞院明鑑，判決均予撤銷，用保原告合法
權益等語。
被告答辯意旨略謂：一、按「報運貨物進口，而有其他違法行為，並涉及逃避管制者
，依前條第一項及第三項論處。」、「私運貨物進口者，處貨價一倍至三倍之罰鍰。
私運貨物沒入之。」及「有違反本條例情事者，除依本條例有關規定處罰外，仍應追
徵其所漏或其沖退之稅款。」分別為海關緝私條例第三十七條第三項、第三十六條第
一、三項及第四十四條所明定。本案原告虛報所運貨物生產國別，涉及逃避管制，又
因涉案貨物已由原告押款先行提領，被告乃依照上開法條規定暨均院七十年四月十四
日七十年度判字第二八七號判決意旨，處原告貨價兩倍之罰鍰計一、四四九、二七六
元，並追徵所漏進口稅款計五七、五五二元，於法洵無不合。二、查本案原告自越南
進口花崗石板乙批，經被告派員查驗後，以來貨起運口岸為東南亞地區，乃參據「查
驗認定進口大陸物品產地參考事項」二、（六）暨「進口貨品原產地認定標準」第五
條規定，檢送貨樣、外包裝相片及原告提供之原產地證明書、報單、貨櫃動態表等文
件資料，函請關稅總局會商認定原產地。經關稅總局會同有關機關及學者專家會商判
定原產地為中國大陸，其鑑定結果自具公正性及準確性，應無庸置疑。原告所提理由
，核無可採。三、又本案來貨經鑑定為大陸物品有如前述，原告提供之原產地證明書
、報單、貨櫃動態表所證明之內容既與鑑定結果不符，衡諸經驗法則，當以現實鑑定
之證據力為強，為均院七十四年判字第一八二九號判決釋示有案。原告理由所稱，顯
不足採。四、依國際貿易實務，買賣雙方對銷售貨物名稱、產地：：等均於成交時，
即有明確約定，並按約定貨物交貨。原告以從事進口花崗石板貿易為業，其專業知識
，自越南進口上述物品，自應特別注意，以防止進口大陸物品情事發生，而盡誠實申
報之義務。另查「花崗石板」為大陸盛產之礦產品，而越南緊臨大陸，原告洽購越南
之「花崗石板」，理當審慎注意查明產地，以防進口未經開放之大陸物品，其注意義
務已屬未盡，縱非故意，亦難謂無過失，揆諸司法院釋字第二七五號解釋意旨，自應
予以論處。而原告卻仍主張「大陸農礦產經由第三國加工製造」，意謂花崗石（原料
）縱為大陸物品其製成品花崗石板仍屬越南產品，藉此對被告之鑑定結果提出質疑，
實乃卸責之詞，核不足採。五、原告辯稱：「依據鈞院八十八年十月十四日（八十八
年度判字第三五七九號）行政訴訟之判決，撤銷松鈺貿易股份有限公司．．．之判例
，顯見學者專家鑑定結果欲達百分之百無誤，實有所難，加以採信原告事實陳述，．
．．」乙節。按原告所舉上述判決僅其個案之拘束力，且與本案案情無關，尚難作為
本案免罰之依據，原告理由所稱，核無可採。綜上論結，本案起訴狀理由均無可採，
原告之訴顯無理由，敬請依法予以駁回等語。
    理  由
一、按「報運貨物進口而有左列情事之一者，得視情節輕重，處以．．．四其他違法
    行為。」、「有前二項情事之一而涉及逃避管制者，依前條第一項及第三項論處
    。」及「私運貨物進口．．．者，處貨價一倍至三倍之罰鍰。」及「有違反條例
    情事者，除依本條例有關規定處罰外，仍應追徵其所漏或沖退之稅款。」分別為
    海關緝私條例第三十七條第一項第四款、第三項、第三十六條第一項及第四十四
    條前段所明定。次按進口非屬「臺灣地區與大陸地區貿易許可辦法」第七條規定
    准許輸入之大陸地區物品者，即構成進口禁止輸入之物品而涉及逃漏管制之違法
    行為。
二、本件原告於八十八年三月十五日委由百立報關股份有限公司向被告所屬中興分局
    報運自胡志明市進口越南產花崗石板（（GRANITE STONE 60X60X1. 6CM）乙批計
    肆櫃，經電腦抽中屬Ｃ３（應審應驗）報單。嗣經該局派員查驗後，以來貨起運
    口岸為東亞地區，乃參據「查驗認定進口大陸物品產地參考事項」二、（六）暨
    「進口貨品原產地認定標準」第五條規定，檢送貨樣、外包裝相片及原告提供之
    原產地證明書、報單、貨櫃動態表等文件資料，函請財政部關稅總局會商認定原
    產地。並經該總局鑑復：「原產地為中國大陸」，此有高雄關稅局第00－00
    000號緝私報告表附原處分機關卷可稽，且來貨非屬經經濟部依臺灣地區與大
    陸地區貿易許可辦法第七條規定公告准許間接進口之大陸物品，認原告顯有虛報
    報口貨物產地，並逃漏管制之行為，被告乃據以科處原告貨價二倍之罰鍰計一、
    四四九、二七六元，並追徵所漏進口稅款計五七、五五二元，與前揭規定尚無不
    合。
三、原告不服，循序提起行政爭訟，起訴意旨詳如事實欄所載，要旨略謂：(一)原處分
    機關決定並無記載或檢附有關刊載大陸盛產花崗石之產地或圖片等相關資料，草
    率以未曾於越南見過，藉以推斷原產地為大陸福建，又大陸緊鄰越南．．．何以
    區分其地域別，決定書亦未詳加剖陳，其決定無所依附，至為明顯。(二)本案原告
    提供之原產地證明書、報單、貨櫃動態表等文件資料，為國際貿易中之往來正式
    文件，在在證明該批花崗石板原產自越南地區，．．．原處分機關不採信此文件
    ，而逕以所謂學者專家之認定為標準。(三)大陸農礦產經由第三國加工製造再間接
    輸入至臺灣之情事所在多有，．．．原告提原產地證明書等國際貿易往來正式文
    件，證明進口之花崗石板確係由越南生產、製造，原處分機關應再查明事實原委
    ，釐清國際貿易趨勢、潮流再下定奪。(四)依據鈞院八十八年十月十四日（八十八
    年度判字第三五七九號）行政訴訟之判決，撤銷松鈺貿易股份有限公司．．．之
    判例，顯見學者專家鑑定結果欲達百分之百無誤，實有所難等語。
四、經查：(一)本案原告自越南進口花崗石板乙批，經被告派員查驗後，以來貨起運口
    岸為東南亞地區，乃參據「查驗認定進口大陸物品產地參考事項」二(六)暨「進口
    貨品原產地認定標準」第五條規定，檢送貨樣、外包裝相片及原告提供之原產地
    證明書、報單、貨櫃動態表等文件資料，函請關稅總局會商認定原產地。經關稅
    總局會同有關機關及學者專家會商判定原產地為中國大陸，原告所提之證明文件
    ，所證明之內容既與鑑定結果不符，衡諸經驗法則，當以現實鑑定之證據力為強
    。(二)復查「進口貨品原產地認定標準」第五條規定：「進口貨品原產地由進口地
    關稅局認定，認定有疑義時，由進口地關稅局會同有關機關及學者專家會商。」
    嗣據財政部關稅總局第六次會商進口貨品原產地認定會議審議本件貨物之原產地
    時，於查證過程中，一位專家認定：「此樣品確係大陸產地花崗石，由越南進口
    未有此色澤相近花崗石。」另一位專家則認定：「此石材係大陸福建所開採石材
    ，因越南歸仁所產類似此色澤石材結晶顆粒較粗。」該會議爰參據專家意見，並
    經會商委員綜合研判後決議原產地為中國大陸，此有財政部關稅總局第六次會商
    進口貨品原產地認定會議審議表可稽；本件來貨既係經該總局依「進口貨品原產
    地認定標準」第五條規定辦理原產地之認定，且其會商鑑定工作係邀請學者專家
    就涉案貨物、包裝情形與原告所提供之證明文件，綜合研究確係大陸產花崗石，
    而決議原產地為中國大陸，其認定業已極度審慎，其公正性及準確性尚可採。(三)
    依國際貿易實務，買賣雙方對銷售貨物名稱、產地．．．等均於成交時，即有明
    確約定，並按約定貨物交貨。原告以從事進口花崗石板貿易為業，具專業知識，
    自越南進口上述物品，自應特別注意，以防止進口大陸物品情事發生，而盡誠實
    申報之義務。另查「花崗石板」為大陸盛產之礦產品，而越南緊臨大陸，原告洽
    購越南之「花崗石板」，理當審慎注意查明產地，以防進口未經開放之大陸物品
    ，其注意義務已屬未盡，縱非故意，亦難謂無過失。(四)原告所舉本院八十八年度
    判字第三五七九號判決與本案內容不同，尚難執為本件免罰之依據。(五)綜上所述
    ，原告上開所辯各節尚不足採，被告科處罰鍰並追繳所屬進口稅款於法尚無不合
    ，訴願決定及再訴願決定，遞予維持原處分並無違誤，原告起訴意旨經查無理由
    ，應予駁回。
據上論結，本件原告之訴為無理由，爰依行政訴訟法施行法第二條、行政訴訟法第九
十八條第三項前段，判決如主文。
中    華    民    國      九十      年      十一      月       八       日
                    最 高 行 政 法 院  第 二 庭
                                審 判 長 法  官      陳  石  獅
                                         法  官      徐  樹  海
                                         法  官      彭  鳳  至
                                         法  官      高  啟  燦
                                         法  官      黃  合  文
右  正  本  證  明  與  原  本  無  異
                                         法院書記官  蘇  金  全
中    華    民    國      九十      年      十一      月      十五      日


司法院資訊處製作；財團法人民間司法改革基金會備份。
